【裁判字號】    97,簡上,121
【裁判日期】    971030
【裁判案由】    詐欺
【裁判全文】
臺灣基隆地方法院刑事判決            97年度簡上字第121號
上  訴  人  臺灣基隆地方法院檢察署檢察官
被      告  丁○○
                    現另案於臺灣臺中看守所羈押中
上列上訴人因被告詐欺案件，不服本院97年度基簡字第607號中
華民國97年5月30日第一審簡易判決（起訴案號：臺灣基隆地方
法院檢察署97年度偵字第677號），提起上訴及移送併辦（臺灣
基隆地方法院檢察署97年度偵字第2777號及臺灣臺中地方法院檢
察署97年度偵字第12187號），本院判決如下：
    主    文
原判決撤銷。
丁○○幫助意圖為自己不法之所有，以詐術使人將本人之物交付
，處有期徒刑肆月，如易科罰金，以新臺幣壹仟元折算壹日。
    犯罪事實
一、丁○○（原名「裴惟傑」）可預見將金融機構帳戶之存摺、
    提款卡及密碼等帳戶資料交付與真實身分不詳之成年人使用
    ，該他人及所屬之詐欺集團成員有可能以所取得之存摺、提
    款卡及密碼遂行財產上犯罪之目的，竟基於縱若取得其存摺
    、提款卡及密碼之人，用以實施犯罪，供作被害人匯款之用
    ，仍不違背其本意之幫助使用其帳戶者向他人詐欺取財之不
    確定故意，於民國96年11月初某日，透過自由時報分類廣告
    ，與自稱「小周」真實姓名年籍不詳之成年男子聯繫，約定
    以每個金融機構帳戶新台幣（下同）2千元之代價，提供予
    「小周」使用。丁○○遂於96年11月8日16時許，在台中市
    西屯區○○路某便利商店前，將其使用之基隆第二信用合作
    社帳號00000000000號及國泰世華商業銀行帳號00000000000
    0號等2個帳戶之存摺、提款卡及密碼等，同時交予「小周」
    ，容任「小周」及所屬詐欺集團成員以上開帳戶作為詐欺取
    財之工具。又於96年11月9日或10日之19時許，在台中市○○區○○路國泰世華商業銀行門口，接續上開幫助詐欺取財
    犯意，將其保管中、其兄裴惟豪所有之基隆第二信用合作社
    新店分社帳號00000000000帳戶之存摺、提款卡及密碼等交
    予「小周」，容任「小周」及所屬詐欺集團成員以上開帳戶
    作為詐欺取財之工具。嗣「小周」所屬之詐欺集團成員即意
    圖為自己不法之所有，並基於詐欺取財之犯意，先後為下列
    詐欺取財行為：
  (一)96年11月10日16時許，假冒玉山銀行人員，撥打電話予乙○○，佯稱：網路購物需取消分期付款，要乙○○依其等指示
    至郵局自動提款機前操作等語，致乙○○因而陷於錯誤，遂
    於附表編號1所示之時間，至雲林縣斗六市○○路簡易法庭
    前郵局，依指示操作自動櫃員機後，接續轉帳29987元2次，
    合計59974元至丁○○之上開基隆第二信用合作社帳戶內，
    均旋遭提領一空。
  (二)96年11月10日16時29分許，假冒雅虎奇摩拍賣網站賣家，撥
    打電話予庚○○，佯稱之前網路交易時轉帳設定錯誤，會定
    期在其妹存摺扣款，要庚○○到自動提款機操作更改設定等
    語，致庚○○因而陷於錯誤，遂於附表編號2所示之時間，
    至台南縣歸仁鄉○○路○段396號長榮大學內郵局，依指示
    操作自動櫃員機後，自其郵局帳戶內轉出29987元至丁○○
    之上開基隆第二信用合作社帳戶內，旋遭提領一空。
  (三)96年11月10日1，假冒露天拍賣網站賣家，撥打電話予甲○○，佯稱之前網路交易時誤觸約定轉帳功能，會定期在帳戶
    內扣款，要甲○○到自動提款機操作更改設定等語，致甲○○因而陷於錯誤，遂於附表編號3所示之時間，依指示操作
    自動櫃員機，自其銀行帳戶內轉出17833元至丁○○之上開
    國泰世華商業銀行帳戶內，旋遭提領一空。
  (四)96年11月13日21時30分許，假冒中國信託銀行蔡和成主任，
    撥打電話予丙○○，佯稱之前網路交易時誤按觸分期付款方
    式交易，要丙○○按其指示至自動提款機操作等語，致丙○○因而陷於錯誤，遂於附表編號4所示之時間，至台中市大
    坑口郵局，依指示操作自動櫃員機後，自其中國信託帳戶內
    轉出16555元至裴惟豪上開基隆第二信用合作社帳戶內，旋
    遭提領一空。
  (五)96年11月13日22時許，假冒中國信託銀行主任，撥打電話予
    戊○○，佯稱之前網路交易時轉帳帳戶設定錯誤，要戊○○
    按其指示至自動提款機操作等語，致戊○○因而陷於錯誤，
    遂於附表編號5所示之時間，至彰化縣員林鎮○○路457號郵
    局，依指示操作自動櫃員機後，自其華南商業銀行帳戶內轉
    出30004元至裴惟豪上開基隆第二信用合作社帳戶內，旋遭
    提領一空。
二、案經基隆市警察局第一分局報告臺灣基隆地方法院檢察署檢
    察官起訴暨移送併案審理。
    理  由
壹、證據能力部分：
    被告以外之人於審判外之陳述，雖不符前四條之規定，而經
    當事人於審判程序同意作為證據，法院審酌該言詞陳述或書
    面陳述作成時之情況，認為適當者，亦得為證據；當事人、
    代理人或辯護人於法院調查證據時，知有第159條第1項不得
    為證據之情形，而未於言詞辯論終結前聲明異議者，視為有
    前項之同意，刑事訴訟法第159條之5定有明文。本案下列引
    為證據之證人陳述及書證，被告及檢察官於本院審理中均不
    爭執其證據能力，且以之作為證據並無不當，依上揭法條之
    規定，自均有證據能力。
貳、實體部分：
一、被告丁○○坦承接續於附表所示時、地，將所有之基隆第二
    信用合作社帳號00000000000號及國泰世華商業銀行帳號000
    000000000號等2個帳戶，及保管中其兄裴惟豪所有之基隆第
    二信用合作社新店分社帳號00000000000帳戶之存摺、提款
    卡及密碼等物，以每個帳戶2千元代價出租予自稱「小周」
    之成年男子，且被害人乙○○、庚○○、甲○○、丙○○、
    戊○○等5人，確因受詐騙而陷於錯誤，將附表編號1至5所
    示金額分別匯入被告及其兄裴惟豪上開帳戶之事實，核與證
    人即被害人乙○○、庚○○、甲○○、丙○○、戊○○先後
    於警詢中所為之證述（見台中市警察局第六分局警卷第1頁
    、97年度偵字第274號卷第12頁、22、33頁、台中市警察局
    第三分局警卷），及證人裴惟豪於警詢及偵訊時（見97年度
    偵字第274號卷第41頁、97年度偵字第677號卷第21頁、97年
    度偵1442號第14-15頁）所為之證述均相符，並有甲○○中
    華郵政ATM交易明細表影本1紙、中國信託ATM交易明細表影
    本1紙（見台中市警察局第六分局警卷第4頁）、庚○○中華
    郵政ATM交易明細表影本1紙、台北富邦銀行ATM交易明細表
    影本1紙（見基隆地方法院檢察署97年度偵字第274卷第15頁
    ）、乙○○中華郵政ATM交易明細表影本2紙（同上卷第24頁
    ）、丙○○中華郵政ATM交易明細表影本1紙（同上卷第36頁
    ）、被告所有之國泰世華商業銀行開戶資料、身分證影本、
    印鑑卡影本各1紙（見台中市警察局第六分局警卷第10-15頁
    ）、財團法人金融聯合徵信中心通報資料（見臺中地方法院
    檢察署96年度核交字第994號第4頁）、自由報紙分類廣告影
    本1紙（見基隆地方法院檢察署97年度偵字第677號卷第18頁
    ）、證人即被害人庚○○中華郵政ATM交易明細表影本1紙、
    台北富邦銀行ATM交易明細表影本1紙（見基隆地方法院檢察
    署97年度偵字第274卷第15頁）、被告基隆市第二信用合作
    社開戶資料影本1份、客戶存提明細表影本1份（同上卷第46
    -53頁）、證人裴惟豪所有之基隆市第二信用合作社開戶印
    鑑卡影本及客戶存提明細表影本各1份（同上卷第54-55頁）
    、戊○○所有之華南商業銀行存摺內頁影本（見台中市警察
    局第三分局警卷）等在卷可資參照，被告所交付「小周」者
    之3個銀行帳戶確為詐欺集團成員供作詐騙匯款之人頭帳戶
    使用無疑。
二、按刑法上之故意，可分為直接故意與不確定故意（間接故意
    ），所謂「不確定故意」，係指行為人對於構成犯罪之事實
    ，預見其發生而其發生並不違背其本意者，刑法第13條第2
    項定有明文；而金融機構帳戶係個人理財之重要工具，且關
    係個人財產、信用之表徵，豈能隨意交予他人，如該他人非
    供作犯罪所得出入之帳戶或其他不法目的，應無捨棄自己申
    設帳戶而迂迴向他人租用帳戶使用必要；且邇來，透過網路
    、撥打電話、報紙刊登不實廣告或傳簡訊，佯稱借款、他人
    積欠電話費、中獎、或以信用卡、現金卡遭偽造、個人資料
    遭盜用等各種不實名義向他人詐欺取財之犯罪類型層出不窮
    ，該等犯罪，多數均係利用人頭帳戶作為出入帳戶，並經媒
    體廣為披載，被告行為時為智識成熟之成年人，對於此自係
    知之甚明，況其提出之報紙分類廣告登載「無刑責」等語，
    益徵刊登者欲蓋彌彰之心態，竟仍將上揭帳戶資料提供予他
    人使用，其主觀上確有容任對方利用其帳戶犯詐欺取財罪之
    不確定故意，已至為明顯。綜上所述，本案事證明確，被告
    犯行堪以認定。
三、論罪科刑部分：
  (一)本件既尚無積極證據足認被告丁○○與上開詐欺取財正犯，
    具有共同正犯之犯意聯絡與行為分擔，則核被告丁○○所為
    ，係犯刑法第30條第1項前段、第339條第1項之幫助詐欺取
    財罪。被告於極密接之時間內，交付自己及其兄裴惟豪所有
    帳戶與同一詐欺集團成員「小周」，為單一犯意下之接續數
    舉動，應為接續犯。又被告以一個提供帳戶之幫助行為，使
    上開成年人據以先後向乙○○、庚○○、甲○○、丙○○、
    戊○○等人詐欺取財使用，係以一個幫助詐欺取財行為，觸
    犯數個幫助詐欺取財罪名，侵害數個法益，為想像競合犯，
    應依刑法第55條規定，從一重處斷 (臺灣高等法院臺中分院
    97 年度上易字第292號、344號判決意旨參照)。
  (二)檢察官移送併辦部分即被告尚有同時提供國泰世華商業銀行
    帳戶（臺中地方法院檢察署併案部分）及如犯罪事實欄一(五)
    詐騙戊○○部分（基隆地方法院檢察署併案部分）之犯罪事
    實雖未據檢察官起訴，惟既與經起訴部分具有想像競合犯之
    裁判上一罪關係，而為起訴效力所及，本院自應併予審理，
    附此指明。
  (三)再被告幫助上開成年人犯詐欺取財罪，係屬從犯，茲衡諸其
    犯罪情節，並按正犯之刑減輕之。
  (四)原審以被告罪證明確，予以論罪科刑，固非無見，惟原審未
    及審酌被告上開經移送併辦之幫助詐欺犯行，尚有未洽，檢
    察官就此部分提起上訴為有理由，是原審判決既有上開未洽
    之處，即屬無可維持，應由本院將原判決撤銷改判。
  (五)爰審酌被告不思以正當管道獲取金錢，提供帳戶供詐騙行為
    人獲取犯罪所得之行為，增加犯罪偵查機關查察犯罪困難、
    兼衡量本案被害人因受騙而匯款至被告所提供帳戶內之金額
    ，並考量被告坦承犯行之犯罪後態度，惟迄未賠償被害人等
    所受損害等一切情狀，量處如主文所示之刑，並諭知易科罰
    金之折算標準。
據上論斷，應依刑事訴訟法第455 條之1 第1 項、第3 項、第36
9條第1項前段、第364條、第299條第1項前段，刑法第30條第1項
前段、第2項、第339條第1項、第55條、第41條第1項前段，刑法
施行法第1條之1，判決如主文。
本案經檢察官己○○到庭執行職務。
中    華    民    國    97    年    10    月    30    日
                     臺灣基隆地方法院刑事第三庭
                         審判長法  官  鄭景文
                               法  官  林淑鳳
                               法  官  陳姵君
以上正本證明與原本無異。
本件判決不得上訴。
中    華    民    國    97    年    10    月    30    日
                               書記官  王佩珠
附錄本案論罪科刑法條全文
刑法第339條第1項：
意圖為自己或第3人不法之所有，以詐術使人將本人或第3人之物
交付者，處5年以下有期徒刑、拘役或科或併科1000元以下罰金
。
附表：
┌──┬────────────┬────┬─────┬─────┬────┬────┐
│    │     帳戶所有人及明細   │交付帳戶│交付帳戶之│ 被害人   │被害遭詐│金    額│
│編號│                        │之時間  │地點      │          │騙匯款之│(新台幣)│
│    │                        │        │          │          │時間    │        │
├──┼───┬────────┼────┼─────┼─────┼────┼────┤
│一  │      │基隆第二信用合作│96年11月│台中市西屯│乙○○    │96.11.10│29987元 │
│    │      │社              │8日16時 │區○○路某│          │16時16分│29987元 │
│    │      │00000000000     │許      │便利商店前│          │及16時24│        │
│    │      │                │        │          │          │分      │合計    │
│    │丁○○│                │        │          │          │        │59974 元│
├──┤      │                │        │          ├─────┼────┼────┤
│二  │      │                │        │          │庚○○    │96.11.10│29987元 │
│    │      │                │        │          │          │17時02分│        │
├──┤      ├────────┼────┼─────┼─────┼────┼────┤
│三  │      │國泰世華商業銀行│同上    │同上      │甲○○    │96.11.10│17833元 │
│    │      │000000000000    │        │          │          │19時08分│        │
├──┼───┼────────┼────┼─────┼─────┼────┼────┤
│四  │      │基隆第二信用合作│96年11月│台中市西圖│丙○○    │96.11.13│16555元 │
│    │      │社新店分社      │9或10日 │區○○路國│          │21時55分│        │
│    │裴惟豪│00000000000     │19時許  │泰世華商業│          │        │        │
│    │      │                │        │銀行門口  │          │        │        │
├──┤      │                │        │          ├─────┼────┼────┤
│五  │      │                │        │          │戊○○    │96.11.13│30004元 │
└──┴───┴────────┴────┴─────┴─────┴────┴────┘


司法院資訊處製作；財團法人民間司法改革基金會備份。
